【裁判字號】    97,訴,1376
【裁判日期】    980407
【裁判案由】    傷害致死等
【裁判全文】
臺灣臺南地方法院刑事判決              97年度訴字第1376號
公  訴  人  臺灣臺南地方法院檢察署檢察官
被      告  甲○○
選任辯護人  黃紹文律師
            徐美玉律師
            黃溫信律師
被      告  乙○○
選任辯護人  查名邦律師
上列被告因傷害致死等案件，經檢察官提起公訴（97年度偵字第
8653號），本院判決如下：
    主  文
甲○○犯非法持有手槍罪，處有期徒刑陸年陸月，併科罰金新台
幣貳拾伍萬元，罰金如易服勞役，以新臺幣壹仟元折算壹日，扣
案之手槍壹枝（含彈匣壹個、槍枝管制編號0000000000）沒收；
又犯傷害致死罪，處有期徒刑拾貳年，扣案之手槍壹枝（含彈匣
壹個、槍枝管制編號0000000000）沒收。應執行有期徒刑拾捌年
，併科罰金新台幣貳拾伍萬元，罰金如易服勞役，以新臺幣壹仟
元折算壹日，扣案之手槍壹枝（含彈匣壹個、槍枝管制編號0000
000000）沒收。
乙○○無罪。
    事  實
一、甲○○明知非經中央主管機關許可，不得持有手槍，竟於民
    國87年間某日，在其台南縣麻豆鎮○○路33巷2之4號住處內
    ，接受年籍不詳之「林明賢」所贈送之制式半自動手槍1支
    （槍枝管制編號：0000000000號，為巴西TAURUS廠PT92AFS
    型）及制式子彈7發（口徑均為9㎜），未經許可加以持有。
二、乙○○係台南縣學甲鎮某處經營廢五金資源回收業者，邱志
    銘為址設台南縣安定鄉中沙村1之8號附1「展有鑫企業有限
    公司」（下稱展有鑫公司）實際負責人（名義負責人為邱志
    銘之前妻己○○），負責鋁廢料之製造、加工等業務。邱志
    銘於97年5月間某日，以個人名義向乙○○購買價值新台幣
    （下同）23萬元之鋁廢料1批，經乙○○以自備之資源回收
    籠（組合式鐵籠）6個裝載上開鋁廢料，運抵展有鑫公司交
    貨完畢後，邱志銘卻遲未交付上開款項予乙○○，乙○○因
    業務上另有使用上開資源回收籠之需要，多次向邱志銘索討
    ，均遭邱志銘以仍需資源回收籠裝填鋁廢料為由加以拒絕，
    經雙方交涉後，邱志銘始交付1萬7千元予乙○○收受，作為
    暫時保管上開資源回收籠之押金，待將來邱志銘返還資源回
    收籠後，乙○○再同時交還上開押金予邱志銘，然乙○○因
    持續有使用資源回收籠之急切需要，復多次向邱志銘要求返
    還，雙方因此屢生言詞衝突。乙○○復於97年6月10日某時
    再度以電話向邱志銘索討購買上開鋁廢料之價金及要求返還
    資源回收籠，同遭邱志銘悍然拒絕，雙方爆發口角並正式決
    裂，翌日（11日）某時乙○○為伸不平之志，乃前往父執輩
    之甲○○住處詳細告知其與邱志銘之債務關係及對方藉故為
    難又口出惡言等情，請求甲○○與其一同前往展有鑫公司，
    一方面將邱志銘積欠之款項、拒不交還之資源回收籠取回，
    另一方面教訓邱志銘，為其討回面子。甲○○雖同意乙○○
    之請求，但自覺因病甫於前97年6月10日自奇美醫院柳營分
    院出院，身體狀況尚未完全恢復，遂請不知情之妻丁○○代
    為電話聯繫友人戊○○，電話接通後由甲○○單獨向戊○○
    告稱再找張勇男及莊志文，一同前往他處與人談生意。隔日
    即97年6月12日8時許，戊○○、張勇男、莊志文（三人業經
    檢察官另為不起訴處分）遂前往甲○○住處會合，由甲○○
    駕駛車牌號碼8698-SW號自小客車（下稱甲車）搭載戊○○
    、張勇男、莊志文至乙○○住處，再由乙○○另駕駛車牌號
    碼VI8-678號自小客車（下稱乙車）搭載員工黃燦林（亦經
    檢察官另為不起訴處分）在前帶領甲○○等人一同前往展有
    鑫公司。眾人於同日9時許抵達後，乙○○與黃燦林先進入
    展有鑫公司會客室，甲○○則俟戊○○、張勇男下車後，暗
    地將放置在甲車右前座置物箱內以槍套包裹之上開制式手槍
    1 支（含彈匣內之7發子彈），藏放在其所穿著衣褲右側口
    袋，隨後進入該會客室，而原本在該會客室與邱志銘談話之
    余進煇，見狀以為邱志銘與他人有事洽談乃自行離開，迨會
    客室內眾人坐定或站立完畢後（邱志銘坐於氣窗下方，甲○○隔著室內茶桌坐於邱志銘左前方，乙○○坐於甲○○左方
    靠近會客室與辦公室間之木質、玻璃牆壁旁，黃燦林及張勇
    男各站立於甲○○左後方，而戊○○站在甲○○右後方），
    乙○○先大聲對邱志銘嗆稱「你昨天是在不爽什麼？」邱志
    銘小聲回說「不然你們要怎樣」，戊○○在旁亦大聲說「真
    的有必要要嗆聲輸贏嗎？」，甲○○見邱志銘無明顯回應，
    乃拿出預藏之槍枝放在桌上，邱志銘見狀為避免遭人持槍威
    脅或攻擊，乃起身向右試圖儘速離開會客室之際，甲○○客
    觀上應能預見如以殺傷力強大之槍彈射擊身體頭部、頸部、
    軀幹或靠近軀幹之四肢等部位，因前述部位有腦幹、神經中
    樞、心臟及各條主、大動脈經過，將可能因子彈強力貫穿上
    開部位傷及器官、血管而致人於死之結果，竟基於傷害邱志
    銘之犯意，以坐姿持槍且槍口延伸線與水平線夾角約30度即
    槍口略為朝上之角度，瞄準邱志銘上身之左手臂開槍射擊，
    子彈由邱志銘左肩頂端下方8.5公分處射入，經第六頸椎前
    緣、喉頭後面、食道、右側頸動脈，自右側頸部射出，眾人
    目睹甲○○行兇後，驚愕之餘仍緩步走出該會客室，並搭乘
    原來各自乘坐之甲、乙車離開現場，而在會客室旁辦公室內
    之己○○，於乙○○等人陸續步入會客室時，即經由會客室
    與辦公室隔間牆上之透明玻璃，注意會客室內之舉動，於會
    客室傳出大聲講話之聲音時，立刻起身走近會客室，因而全
    程目睹甲○○以坐姿右手持槍對邱志銘射擊之經過，並於察
    覺邱志銘中彈流血進而倒地後，迅速通報救護車將邱志銘送
    醫急救，但邱志銘仍因左肩單一貫穿型槍傷射穿右側頸動脈
    ，導致低血容積性休克而死。經警據報查明甲○○等人身分
    後，分別拘提其等到案，並於將甲○○拘提後，由甲○○於
    97 年6月19日帶同警方至台南縣麻豆鎮○○○路全民公園內
    廁所北邊椅子下，取出上開槍彈等物（子彈6顆經鑑定，5顆
    已擊發，剩餘1顆不具殺傷力）為警查扣，始查知上情。
三、案經臺南縣警察局善化分局報告臺灣臺南地方法院檢察署檢
    察官偵查起訴。
    理  由
甲、程序方面：
一、按現行刑事訴訟法為保障被告之反對詰問權，排除具有虛偽
    危險性之傳聞證據，以求實體真實之發見，於該法第159 條
    第1項明定被告以外之人於審判外之言詞或書面陳述，除法
    律有規定者外，不得作為證據。而刑事訴訟法第159條之1至
    159條之4為傳聞法則之例外規定，被告以外之人於審判外之
    陳述，雖不符前四條之規定，但經當事人於審判程序同意作
    為證據，法院審酌該言詞陳述或書面陳述作成時之情況，認
    為適當者，亦得為證據；當事人、代理人或辯護人於法院調
    查證據時，知有第159條第1項不得為證據之情形，而未於言
    詞辯論終結前聲明異議者，視為有前項之同意，刑事訴訟法
    第159條之5定有明文。本件檢察官提出之供述及非供述證據
    ，除被告乙○○選任之辯護人爭執被告甲○○於97年6月19
    日偵訊之供述，係以被告身份應訊，對於被告乙○○無證據
    能力外（按被告之辯護人已聲請傳訊被告甲○○為證人，並
    於本院審理程序詰問證人甲○○），其餘均為被告二人及其
    辯護人於準備程序時均不爭執證據能力，迄至言詞辯論終結
    前，亦未主張有刑事訴訟法第159條第1項不得為證據之情形
    ，及經本院審酌後，認上開證據之作成，俱屬適當，應認均
    有證據能力，合先陳明。
乙、實體有罪方面：
一、被告甲○○持有制式手槍及子彈部分：
    訊據被告甲○○對於上揭時、地持有扣案之制式手槍及子彈
    乙節，業於警詢、偵查中及本院審理時均坦承不諱，並有扣
    案之手槍1枝（含彈匣1個，槍枝管制編號：0000000000號）
    及子彈6顆可資相佐，而上開扣案之槍、彈，經內政部警政
    署刑事警察局鑑定結果：「送驗手槍壹枝 (槍枝管制編號：
    0000000000)，係口徑9mm制式半自動手槍，為巴西TAURUS
    廠92AFS型，槍號遭磨滅，經以電解腐蝕法重現結果，無法
    重現，槍管內具陸條右旋來復線，可供擊發同口徑制式子彈
    使用，認具殺傷力；送鑑子彈陸顆，認均係口徑9mm制式子
    彈，均經試射：伍顆，均可擊發，認具殺傷力；壹顆，無法
    擊發，認不具殺傷力。」，此有前揭槍彈鑑定書附卷可憑（
    參見97偵字第10091號卷第23-26頁）。是被告甲○○上開任
    意性之自白與事實相符，堪予採信。本件被告甲○○持有槍
    、彈之犯行，事證明確，堪予認定，應依法論科。
二、被告甲○○傷害致死部分：
    訊據被告甲○○固不否認其為被告乙○○與被害人邱志銘間
    之生意糾紛，於上開時、地夥同被告乙○○、案外人黃燦林
    、戊○○、張勇男、莊志文等一同前往展有鑫公司，在該公
    司之會客室內與被害人邱志銘進行會談，並於會談間拿出扣
    案之制式槍枝，及該槍枝在其手中擊發，子彈射入被害人邱
    志銘體內，導致被害人邱志銘死亡之事實，然否認有殺人或
    傷害被害人邱志銘之意思，辯稱：伊當時把槍拿出來放在桌
    上，槍還有槍套，被害人邱志銘見狀出手要搶槍，伊也出手
    攔阻，二人在拉扯間槍枝不慎擊發云云，經查：
  (一)被害人邱志銘於上開時、地，左肩受有一貫穿型槍傷，子彈
    由其左肩頂端下方8.5公分處射入，經第六頸椎前緣、喉頭
    後面、食道、右側頸動脈，自右側頸部射出，因頸動脈遭射
    穿，大量出血，導致低血容性休克而死亡之事實，為被告甲○○不爭之事實，且據現場目擊者即證人己○○、同案被告
    乙○○及戊○○等證述或供述明確，復有臺灣臺南地方法院
    檢察署相驗屍體證明書1紙、相驗照片、解剖照片及法務部
    法醫研究所解剖報告書及鑑定報告書等書證可資相佐，是被
    害人邱志銘因遭受槍擊，導致大量出血而休克死亡之事實，
    已足認定。
  (二)被害人邱志銘遭槍擊之過程，業據全程目擊發生經過之證人
    己○○於偵查及本院證述：發生槍擊時我在公司會客室旁邊
    的辦公室，邱志銘原本跟余進煇在會客室說話，一開始有二
    個人進來，余進煇見狀就向邱志銘說你有朋友要來談事情就
    說要離開，後來我看到會客室已經有四個人坐下來，包括邱
    志銘一共是五個，裡面有一個人（即乙○○）大聲說「你昨
    天是在不爽什麼」，然後我就看到我前夫邱志銘很小聲的回
    答說「不然你們要怎樣」，我聽到這些對話就往前靠到會客
    室，我確實有看到中間那個人（即甲○○）把槍拿出來，他
    從右下邊把槍掏出來，瞄準後就射擊了，邱志銘那時已經要
    站起來，還沒完全站立，拿槍的人立刻就開槍，甲○○就是
    開槍的人，他身高很高，五官很明顯，他是右手拿槍，往左
    前上方開槍，旁邊還有二個人坐著，乙○○的位置是背對著
    辦公室，所以我沒看到他的臉。（問：甲○○與邱志銘兩人
    是否有在當場拉扯？）沒有。完全沒有，因為我透過玻璃看
    得很清楚。（問：甲○○拿槍出來後，他坐著還是站著射擊
    ？）坐著。（問：甲○○以何手開槍？）右手。（問：甲○○當時距離邱志銘多遠）一公尺左右、差不多一張桌子的距
    離。（問：他對著邱志銘的哪個部位射擊？）左邊肩膀，甲○○有稍微要站起來的動作。之後，他們5個人就站起來回
    頭看邱志銘，然後就慢慢的走了等情節詳實（參見臺灣台南
    地方法院檢察署97年度偵字第8653號卷第108至109頁；本院
    卷第158至182頁），核與被告甲○○、乙○○及其餘在場之
    人於97年6月25日前往案發現場模擬情狀大致相符（參見97
    年度偵字第8653號卷第119至120頁勘驗筆錄、第122至123頁
    現場測繪圖）。另依證人己○○上開描述甲○○開槍細節，
    及於本院當庭模仿甲○○開槍姿態（即右手舉槍略朝上射擊
    ，有瞄準之舉動），亦與法務部法醫研究所上開解剖報告記
    載：「射擊方向：由下往上；射擊角度：槍傷路徑與水平線
    夾上仰30度角」大致相符，是證人己○○上開證述槍擊過程
    等情節，符合客觀情狀，可資採信。本件係被告甲○○直接
    持槍射擊被害人邱志銘所致之事實，要可認定。
  (三)雖辯護人質疑證人己○○之證詞不可採，惟證人己○○案發
    當時係在會客室旁之辦公室內，該辦公室與會客室僅一面透
    明玻璃相隔，而玻璃前雖置放盆栽及擺飾品，但依卷附之會
    客室現場照片顯示，盆栽及飾品均屬小型（證人己○○已證
    述照片現況與案發當時情況一樣，並未變更），高度及面積
    均不足以影響視線，仍清晰可見會客室內之狀態（參見97年
    度偵字第8653號卷第136、137頁照片），是該辦公室內擺設
    之盆栽或飾品，客觀上顯不足以阻礙證人己○○目擊槍擊過
    程之視線。再者，證人己○○於被告等人魚貫進入會客室時
    ，即予注意，於會客室內傳出大聲爭吵之對話內容時，眼睛
    立刻緊盯會客室內之舉動，身體復朝向會客室方向移動，視
    線並未離開會客室內，故於警詢及偵查中均能清楚描述會客
    室內在場之人所在位置、被告甲○○以何隻手持槍射擊、射
    擊時甲○○係採坐姿、被害人邱志銘當時係略為起身等情狀
    ，而其描述之情狀又與實際情形相符，辯護人空言否認其證
    詞之真實性，不足憑採。
  (四)另被告甲○○辯稱被害人邱志銘遭受之槍傷，係被害人邱志
    銘出手搶桌上的手槍，伊也出手搶，二人在拉扯間，槍枝不
    慎擊發云云，然證人己○○於本院作證時，以堅定口吻證述
    被告甲○○當時並無與被害人邱志銘有發生拉扯之情狀，且
    被害人邱志銘與被告乙○○僅單純生意上糾紛，其在無預警
    之情況下，見被告乙○○率領眾人至其公司，且出言不遜，
    於此敵強我弱完全無防備之情況下，見被告甲○○掏出槍枝
    後，立即起身欲離開會客室，為一般常見合理之反應，反而
    被告甲○○稱被害人當時出手要搶槍之行徑，與常情相違。
    況且，被害人邱志銘當時如有出手搶槍而與被告甲○○發生
    拉扯，以該槍枝尚有槍套，二人於拉扯間需槍套先脫落，接
    著槍枝保險打開，扣擊扳機始能擊發槍枝，上開階段行為動
    作甚為精密，顯非單純拉扯行為即能完成。再以被告甲○○
    所持之槍枝為制式槍枝，威力甚大，二人如此接近之距離，
    如拉扯間擊發槍枝，被害人身上應留有若干跡象可尋，但依
    法務部法醫研究所出具之解剖報告顯示，被害人之射入口周
    圍並無槍口印痕、煙灰或火藥刺青；另被害人之四肢及軀幹
    亦無防禦型之傷口（參見97相字第799號卷第97頁、98頁反
    面），顯與物理法則相違。是被告辯稱有與被害人發生拉扯
    云云，顯為辯解之詞，不足採信。
  (五)又證人戊○○於本院作證時，對於檢察官詢問邱志銘與甲○○有在那邊拉扯之事，固答稱：「有」。然其對於槍枝上之
    槍套如何脫落乙節，卻答稱：「我沒有留意」（參見本院卷
    一第184-185頁）等語。然證人戊○○當日既是陪同被告甲○○前往現場，且自承其有對被害人邱志銘大聲嗆「真的有
    必要要嗆聲輸贏嗎？」等語，以如此參與之程度，既能注意
    到被告甲○○拿槍及被害人邱志銘發生拉扯，應無不知槍枝
    上之槍套如何脫落。再由，其對於被害人邱志銘如何與被告
    甲○○拉扯，空言泛稱「邱志銘算是撲過來，我沒有看到槍
    套脫落云云」，未有任何具體之描述或模擬動作。及被害人
    邱志銘果因與被告甲○○發生拉扯，導致槍枝不慎擊發而中
    彈，此係對被告甲○○甚為重要且有利之事實，以被告甲○○住院期間，係由證人戊○○全程在醫院照料之特殊交情，
    證人戊○○於臺灣台南地方法院檢察署應訊時竟隻字未提，
    僅陳稱「邱志銘好像要拿這把槍，但槍並沒有被搶走」等語
    （參見97年度偵字第8998號卷第123頁），顯不合常情。是
    證人戊○○之證詞，應為迴護被告甲○○之詞，亦非可信。
  (六)至被告乙○○於最後一次接受偵訊時，亦供稱「死者有出手
    和甲○○拉扯，才導致擊發，我之前說沒看見是因為覺得我
    拜託甲○○出來調解，結果發生此事對甲○○感到抱歉」等
    語（參見97年度偵字第8998號卷第150頁）。然查被告乙○○於警詢及第一次、第二次接受偵訊時，對於槍擊過程如何
    發生，僅表示「沒看見」，隻未提及當日被告甲○○與被害
    人邱志銘有拉扯之情況，一副事不關己之態樣，迨被告甲○○自行出面投案後，竟翻異前詞，改稱被害人邱志銘與被告
    甲○○有發生拉扯之情況，行徑顯屬突兀且異常。再者，果
    被告乙○○對於本件起因於其拜託甲○○出面為其討回面子
    ，卻發生令人遺憾之事，因而對被告甲○○甚感抱歉，以槍
    擊過程中被害人邱志銘有與被告甲○○有發生拉扯之事，係
    對被告甲○○甚為有利之重大事項，被告乙○○接受警詢及
    偵訊時，應是立即詳細向警察或檢察官說明槍擊發生之經過
    ，而非隻字未提，顯然被告乙○○解釋其為何前後供述不一
    之理由互相矛盾，不足憑採。被告乙○○事後陳稱被害人邱
    志銘與被告甲○○有發生拉扯乙節，亦為迴護被告甲○○之
    詞。佐以當日在場之人即同案被告黃燦林於警詢或偵查中均
    未供述被告甲○○與被害人邱志銘有何拉扯之狀；同案被告
    張勇男偵查中供稱：我當時轉頭隔著玻璃看會客室那邊的辦
    公室裡面的人做什麼等語（參見97偵字第8998號卷第125頁
    ），以案發當時被告黃燦林、張勇男偕同被告甲○○等人前
    往現場談事情，眾人甫坐下後，立即出言互嗆，在如此摒息
    而緊張狀態下，被告張勇男竟有餘暇離開視線張望辦公室內
    其他人之舉動，黃燦林亦「適巧」轉身，二人因而均未目擊
    槍擊發生過程，令人難以置信。又被害人邱志銘如因與被告
    甲○○拉扯間導致槍枝不慎擊發，此屬過失行為，不但有利
    被告甲○○脫免罪責，對於被告黃燦林及張勇男二人與被告
    甲○○有無犯意之聯絡，亦甚重要，果有此事，縱二人未親
    眼目睹，事發後，亦應互相詢問槍擊如何發生，並於到案後
    ，將如此有利事項向檢、警表示，何以二人在最緊要關頭，
    分別陳稱適巧離開視線張望辦公室或轉身，而未目擊槍擊發
    生過程，可見本件槍擊過程絕非如被告甲○○所言，係拉扯
    間不慎擊發而已，黃燦林、張勇男應是知悉本件非同小可，
    為避免陷於事端，故為上開避重就輕之詞。
  (七)惟被告甲○○基於何種犯意，槍擊被害人邱志銘乙節，由被
    告甲○○與被害人邱志銘素不相識，亦無任何恩怨，顯無殺
    害被害人邱志銘之動機。又被告甲○○當日係受被告乙○○
    之託，代為出面教訓被害人邱志銘及替被告乙○○討回面子
    ，乃率眾前往案發現場，加上被告乙○○與被害人邱志銘間
    之糾紛僅貨款23萬元及6只回收鐵籠，金額非鉅，以此情況
    ，被告甲○○亦無殺害被害人邱志銘之必要。又據證人己○○描述現場情狀及於本院現場模擬之舉動，被告甲○○與被
    害人邱志銘僅有一張桌子之隔，二人距離約一公尺，被告甲○○當時係坐著開槍，有瞄準的動作，是朝被害人邱志銘的
    左手臂開槍等情，佐以被告甲○○有槍砲前科，於本院供稱
    其於案發前曾對扣案槍枝進行試射，知悉能擊發之槍枝認識
    程度，被告甲○○當時如有殺害被害人邱志銘之意思，應是
    輕而易舉之事，惟其瞄準被害人後，僅是朝被害人邱志銘之
    左手臂開槍，明顯可見，被告甲○○當時已刻意避開被害人
    之胸、腹部等人體重要器官部位射擊，僅朝被害人邱志銘之
    左手臂開槍，是被告甲○○開槍之目的僅為傷害被害人邱志
    銘之意思，未達殺害被害人邱志銘之程度，應足認定。
三、按刑法第277條第2項傷害致人於死罪，係因犯傷害罪致發生
    一定結果所為加重其刑之規定，而加重結果犯既以行為人以
    「能預見」其結果之發生為要件，而所謂「能預見」乃指客
    觀情形而言，與主觀上有無預見之情形不同。刑法上傷害致
    死罪係結果犯（最高法院47年台上字第920號判例可資參照
    參照）。本件被告甲○○固為教訓傷害被害人邱志銘，而持
    槍射擊被害人邱志銘時，且射擊前尚刻意避開被害人邱志銘
    身體重要器官之胸、腹部等部位，僅朝被害人左手臂射擊，
    但其明知持用之槍枝為制式槍枝，威力甚大，以如此近距離
    射擊，客觀上能預見子彈射出進入人體內，有可能貫穿被害
    人邱志銘體內其他器官或血管，因而造成被害人出血過多致
    死之可能性。是被告甲○○主觀上雖基於傷害被害人邱志銘
    之意思，持扣案手槍射擊被害人邱志銘之左手臂，但其客觀
    上能預見子彈進入人體後，有貫穿被害人體內血管或器官，
    造成被害人出血過多致死之可能性，仍持槍射擊，導致子彈
    進入被害人邱志銘體內後，貫穿被害人頸動脈而大量出血，
    致被害人邱志銘休克死亡，其死亡之加重結果與被告傷害之
    基本行為間顯有因果關係，是被告甲○○傷害被害人邱志銘
    因而致死之犯行，事證明確，應依法論科。
四、核被告甲○○所為，係犯槍砲彈藥刀械管制條例第7條第4項
    之持有手槍罪、同法第12條第4項持有子彈罪及刑法第277條
    第2項之傷害致死罪，被告甲○○以單一持有行為，同時持
    有制式手槍及子彈，觸犯上開持有手槍及持有子彈二罪名，
    為想像競合犯，應依刑法第55條想像競合犯之規定，從一重
    之持有手槍罪處斷，及被告甲○○上開所犯持有手槍罪及傷
    害致死罪二罪，犯意各別，行為互殊，應分論併罰。爰審酌
    被告甲○○對於素未謀面之人，僅為他人生意糾紛，即任意
    持槍射擊被害人，導致被害人死亡，罔顧生命之尊重，惟其
    犯後尚有悔意，主動投案，帶同警方起出作案使用之槍枝，
    並積極與被害人家屬和解，已賠償被害人家屬200萬元，獲
    得被害人家屬之諒解，此有陳述意見狀及調解書附卷可參（
    參見本院卷一第232至234頁），及其素行狀況、品行、智識
    程度等一切情狀，分別量處如主文所示之刑，並定應執行刑
    ，及諭知罰金易服勞役之折算標準。
五、扣案之巴西TAURUS廠92AFS型制式手槍1支（含彈匣1個，槍
    枝管制編號：0000000000號），係違禁物，且為被告甲○○
    用以本件傷害致死犯行之凶器，應依刑法第38條第1項第1款
    規定宣告沒收。扣案制式子顆6顆，其中5顆於鑑定時業經試
    射，客觀上已不復成為具有殺傷力之子彈，剩餘1顆經鑑定
    不能擊發，不具殺傷力，均不另為沒收之宣告，併此敘明。
丙、實體無罪方面：
一、按犯罪事實應依證據認定之，無證據不得認定其犯罪事實，
    刑事訴訟法第154條第2項定有明文。次按認定不利於被告之
    事實，須依積極證據，苟積極證據不足為不利於被告事實之
    認定，即應為有利於被告之認定，更不必有何有利之證據；
    且刑事訴訟法上所謂認定犯罪事實之證據，係指足以認定被
    告確有犯罪之積極證據而言，該項證據自需適合於被告犯罪
    事實之認定，始得採為斷罪資料；如未能發現相當證據，或
    證據不足以證明，自不能以推測或擬制之方法，以為裁判之
    基礎；又刑事訴訟法第161條第1項規定檢察官就被告犯罪事
    實，應負舉證責任，並指出證明之方法，故檢察官對於起訴
    之犯罪事實，應負提出證據及說服之實質舉證責任，倘其所
    提出之證據，不足為被告有罪之積極證明，或其闡明之證明
    方法，無從說服法官以形成被告有罪之心證，基於無罪推定
    之原則，自應為被告無罪判決之諭知，此有最高法院30年上
    字第816號、29年上字第3150號及92年台上字第128號等判例
    意旨可資參照。
二、本件公訴意旨認：被告乙○○與被害人邱志銘有上開生意上
    之糾紛，案發前在電話中與被害人爆發嚴重口角，遂請求父
    執輩之被告甲○○出面教訓被害人邱志銘，被告乙○○與甲○○二人有傷害被害人邱志銘之犯意聯絡，是被告乙○○對
    於被害人邱志銘遭槍擊致死之結果，同應負傷害致死罪責，
    並提出被告乙○○之供述、同案被告張勇男、戊○○、莊志
    文、黃燦林之供述、證人余進煇、己○○之證述及勘驗筆錄
    、測繪圖、勘查採證報告、扣押物品清單、槍彈鑑定書、相
    驗屍體證明書、法務部法醫研究所解剖報告及鑑定報告等事
    證為憑。惟查：
  (一)上開勘驗筆錄、測繪圖、勘查採證報告、扣押物品清單、槍
    彈鑑定書、相驗屍體證明書、法務部法醫研究所解剖報告及
    鑑定報告，係關於被害人邱志銘於案發當日遭受槍擊而死亡
    之相關事證，僅足證明被害人遭受槍擊死亡之事實，及被告
    乙○○當時全程在場，尚無從知悉被告乙○○與被告甲○○
    間有何犯意聯絡。
  (二)至被告乙○○之供述內容，或同案被告張勇男、戊○○、莊
    志文、黃燦林之供述內容及證人余進煇、己○○之證詞，固
    足認定被告乙○○與被害人邱志銘間有生意上之糾紛，且案
    發前二人在電話中爆發嚴重口角爭執，被告乙○○為此前往
    被告甲○○家中請甲○○出面幫忙，案發當日一早係被告甲○○夥同張勇男、戊○○、莊志文等人至被告乙○○住處會
    合，由被告乙○○搭載黃燦林帶領眾人分乘二部自小客車前
    往展有鑫公司，及被害人邱志銘於案發地點之會客室遭被告
    甲○○持槍射擊時，被告乙○○全程在場等事實，但無法證
    明被告甲○○當日持槍前往被告乙○○是否事前即已知悉、
    被告乙○○有無與被告甲○○謀議如何傷害被害人邱志銘、
    被告甲○○持槍射擊被害人邱志銘之原因為何等重要事項，
    是上開同案被告之供述或證人之證述，亦無從推知被告甲○○與被告乙○○間主觀上有何犯意之聯絡。
  (三)雖被告甲○○嗣後到庭證稱：97年6月11日乙○○請我去幫
    他跟邱志銘調解。乙○○有交代我多帶些人去，但是我有交
    代他們不可以動手。乙○○在我家時有跟我說找我去現場只
    不過是要教訓邱志銘一下，把面子討回來，他沒有說要讓對
    方沒命等語。經辯護人詢問：被告乙○○有無說要怎麼教訓
    ，怎麼討面子？證人甲○○答稱：他沒有這樣說，我也不知
    道怎麼教訓，他只有說這樣而已，我去到那邊講話口氣有比
    較衝等語。辯護人另詢問：被告乙○○是否有要求證人帶槍
    前往，或是否知悉證人帶槍乙事，證人甲○○證稱：乙○○
    沒有要求我帶槍，從乙○○家一直到邱志銘公司我把槍掏出
    來之前，乙○○不知道我有帶槍等語。查證人甲○○為被告
    乙○○之父執輩，被告乙○○平日尚尊稱證人甲○○為三叔
    ，本件又係被告乙○○請證人甲○○出面為其調解與被害人
    邱志銘間之糾紛，以被告乙○○之身分及地位，應無從指揮
    甲○○以如何方式為其教訓或討回面子。是證人甲○○證稱
    被告乙○○並未要求其以如何方式教訓被害人邱志銘或為被
    告乙○○討回面子，應非迴護被告乙○○之詞，尚屬可信。
  (四)再由證人甲○○槍擊被害人邱志銘後，眾人陸續步出案發現
    場，分乘二部自小客車逕行離去後，同案被告黃燦林於警詢
    時供稱：「路途中乙○○有打給他父親，內容是向他父親說
    出事情，拜託人幫忙處理」、「在車上我有聽到乙○○撥打
    電話說為什麼帶槍，把事情弄得那麼大」、「我無法確認乙○○是對何人所說，我想應該是對BMW（即甲車）那輛車上
    人說的」等語（見97偵字第8653號卷第41頁、第46頁黃燦林
    之警詢筆錄）。按被告黃燦林上開供述內容，係於案發後第
    二日（即96年6月14日）所製作，應無刻意掩飾或迴護被告
    乙○○之必要。且其供述被告乙○○事發後之反應及電話聯
    絡父親幫忙處理等情，核與證人甲○○證稱：案發後好像是
    乙○○他爸爸打電話給我，說約個地方見面，好像因為那邊
    比較順路，就約在那邊見面（即途中某廟宇），不知道是不
    是他爸爸打電話給我的，我也沒印象了。我確定乙○○有去
    ，他爸爸好像有去。乙○○到了廟那邊後，他說事情怎麼會
    變成這樣子，我說我也不知道等情，大致相符。以被告黃燦
    林供述其等離開現場後不久，被告許文隨即在路途中打電話
    聯絡父親出面處理事情，並在電話中責問為何帶槍及事情怎
    麼鬧的那麼大等之錯愕反應，可見證人甲○○證稱被告乙○○事前並不知悉其帶槍乙事，應屬真實可信。
  (五)本件被告乙○○與被害人邱志銘有生意上之糾紛，因而請託
    被告甲○○出面代為「教訓」被害人邱志銘，但被告乙○○
    並未表示以何種方式教訓被害人，再以被告乙○○之輩份及
    地位，亦無從指揮被告甲○○教訓被害人邱志銘之方式或手
    段，及由被告乙○○事前並不知悉被告甲○○攜帶槍枝等情
    觀之，可認被告乙○○事前確未與被告甲○○具體謀議以何
    種方式傷害被害人邱志銘之意思。是本件被告甲○○雖於案
    發當日攜帶槍枝，持槍射擊被害人邱志銘，並導致邱志銘死
    亡之事實，但此既非被告乙○○事前所能知悉，而槍擊之過
    程，時間甚為短暫，亦非被告乙○○所能反應或制止，甚至
    ，依證人己○○上開證述內容，被告甲○○槍擊前眼神並未
    與被告乙○○有所交會（按以被告甲○○、乙○○案發時各
    自所坐位置，被告甲○○射擊前如與被告乙○○有眼神交會
    ，視線正對玻璃，恰為己○○視線所及），或被告乙○○有
    點頭默示應允之類似舉止，上開槍擊事件，應屬被告甲○○
    個人之意思及行為，與被告乙○○無涉。
三、綜上調查，本件被告甲○○持槍射擊被害人邱志銘，係出於
    其個人意思所為之行為，並非事前業與被告乙○○有所謀議
    ，亦非被告乙○○事前所能知悉，或案發當時被告乙○○所
    能及時反應及制止，自難認被告乙○○對於被告甲○○槍擊
    被害人邱志銘，並導致被害人邱志銘死亡之結果應負共同正
    犯之責，此外，復查無其他積極證據足資認定被告乙○○與
    被告甲○○間有何明確傷害被害人邱志銘之犯意聯絡或公訴
    意旨指陳之傷害致死之犯行，揆諸上開判例之意旨，應為被
    告乙○○無罪之諭知。
據上論斷，應依刑事訴訟法第299條第1項前段、第301條，槍砲
彈藥刀械管制條例第7條第4項、第12條第4項，刑法第11條前段
、第277條第2項、第55條、第42條第3項、第51條第5款、第38
條第1項第1款，判決如主文。
本案經檢察官黃裕堯、丙○○到庭執行職務。
中    華    民    國    98    年    4     月     7    日
                  刑事第八庭    審判長法  官  洪士傑
                                      法  官  陳杰正
                                      法  官  許蕙蘭
以上正本證明與原本無異。
如不服本判決應於收受本判後10日內向本院提出上訴書狀，並應
敘述具體理由。其未敘述上訴理由者，應於上訴期間屆滿後20日
內向本院補提理由書狀（均須按他造當事人之人數附繕本）「切
勿逕送上級法院」。
                                      書記官  郭勝華
中    華    民    國    98    年    4     月    13    日
附錄本案論罪科刑法條全文：
槍砲彈藥刀械管制條例第7條第4項
未經許可，持有、寄藏或意圖販賣而陳列第 1 項所列槍砲、彈
藥者，處5年以上有期徒刑，併科新台幣1千萬元以下罰金。
槍砲彈藥刀械管制條例第12條第4項
未經許可，持有、寄藏或意圖販賣而陳列子彈者，處 5 年以下
有期徒刑，併科新台幣 300 萬元以下罰金。
中華民國刑法第277條（普通傷害罪）
傷害人之身體或健康者，處3年以下有期徒刑、拘役或1千元以下
罰金。
犯前項之罪因而致人於死者，處無期徒刑或7年以上有期徒刑；
致重傷者，處3年以上10年以下有期徒刑。


司法院資訊處製作；財團法人民間司法改革基金會備份。
